【裁判字號】    97,簡上,17
【裁判日期】    970722
【裁判案由】    清償債務
【裁判全文】
臺灣臺南地方法院民事判決              97年度簡上字第17號
上訴人 即 原告  中國信託商業銀行股份有限公司
法 定 代 理 人  戊○○
訴 訟 代 理 人  丁○○
                丙○○
被上訴人即被告  乙○○
上列當事人間請求清償債務事件，上訴人對於中華民國96年12月
10日本院柳營臺南簡易庭96年度營簡字第364號 第一審判決提起
上訴，經本院於中華民國97年7月8日言詞辯論終結，判決如下：
    主      文
原判決廢棄。
被上訴人應給付上訴人新台幣壹拾柒萬玖仟零肆拾柒元，及其中
新台幣壹拾柒萬零伍佰參拾柒元， 自民國94年8月14日起至清償
日止， 按週年利率百分之20計算之利息暨按週年利率百分之2計
算之違約金。
被上訴人應給付上訴人新台幣陸萬貳仟參佰捌拾陸元，及自民國
94年8月11日起至清償日止按週年利率百分之18點5計算之利息，
暨自民國94年9月12日起至清償日止， 逾期在六個月以內者，按
上開利率百分之10加計違約金，逾期在六個月以上者，超過六個
月部分，按上開利率百分之20計算之違約金。
第一審訴訟費用新臺幣貳仟陸佰伍拾元，第二審訴訟費用新臺幣
參仟玖佰柒拾伍元，均由被上訴人負擔。
    事實及理由
一、上訴人起訴主張：
（一）被上訴人於民國92年6月間 授權其兄訴外人甲○○以被上
      訴人之名義向上訴人請領信用卡（卡號：00000000000000
      00，卡別：VISA，以下簡稱系爭信用卡）使用，依約被上
      訴人即得於特約商店記帳消費。 被上訴人至94年7月間累
      計消費記帳新台幣（下同）179,047元未給付，其中170,5
      37元為消費款；8,510元為循環利息。 依約除應給付上開
      消費款項外， 另應給付自最後繳款截止日94年8月13日之
      翌日起至清償日止，按年息百分之20計算之利息，並按年
      息百分之2計付之違約金。
（二）被上訴人於92年6月間亦 授權其兄訴外人甲○○以被上訴
      人之名義向上訴人申請現金卡（以下簡稱系爭現金卡）使
      用，約定自92年6月27日起至94年6月27止，於額度60,000
      元內循環動用，利息按年息百分之18.5採固定利率計付，
      每月結息一次同時滾入原本，屆期本息如數清償。於借貸
      有效期間屆滿時，遲延履行給付本金或利息時，除仍按上
      開利率計息外，逾期在6個月以內償還者， 按照上開利率
      加百分之10加付違約金，逾期在6個月以上者，其超過6個
      月以上部份，加倍計付，並約定如有停止付款或拒絕承兌
      或付款者，或任何一宗債務不依約清償本金或付息者……
      等情形，債務視為全部到期。 詎料被上訴人於94年8月10
      日後未依約清償本息， 計尚欠62,386元及自94年8月11日
      起按年息百分之18.5計算之利息及違約金等迄未清償。
（三）爰依信用卡、現金卡消費之法律關係，求為命被上訴人如
      數給付及依據加計遲延利息及違約金之判決，並聲明求為
      判決如第一審起訴狀聲明所載之金額及利息暨違約金，即
      如主文第2、3項所示。
（四）原審對於上訴人之請求，判決上訴人全部敗訴，上訴人上
      訴聲明求為：(1)原判決廢棄。(2)被上訴人應給付上訴人壹
      拾柒萬玖仟零肆拾柒元，及其中壹拾柒萬零伍佰參拾柒元
      ，自94年8月14日起至清償日止， 按週年利率百分之20計
      算之利息暨按週年利率百分之2計算之違約金。 (3)被上訴
      人應給付上訴人陸萬貳仟參佰捌拾陸元， 及自94年8月11
      日起至清償日止按週年利率百分之18點5計算之利息， 暨
      自94年9月12日起至清償日止，逾期在六個月以內者， 按
      上開利率百分之10加計違約金，逾期在六個月以上者，超
      過六個月部分，按上開利率百分之20計算之違約金。(4)第
      一、二審訴訟費用，均由被上訴人負擔之判決。
二、被上訴人則以：
（一）被上訴人對事實之陳述及所用證據，除與原判決記載相同
      者予以引用外，補稱：我的信用卡被盜辦，當時有填資料
      ，後來發現筆跡不是我本人簽的，記帳單之地址也不是我
      的地址。辦信用卡應是本人身份證及印章才能辦理，沒有
      身份證正本為何可以辦，我當時也沒有收到確認辦理信用
      卡通知。身份證影本是我拿給甲○○的沒錯，但我沒有明
      確說要給甲○○去辦云云語，資為抗辯。
（二）請求維持原第一審駁回上訴人之判決，並聲明請求駁回上
      訴及上訴費用由上訴人負擔之判決。
三、得心證之理由：
（一）上訴人主張被上訴人授權訴外人甲○○以被上訴人之名義
      辦理系爭信用卡及系爭現金卡乙節，業據提出信用卡申請
      書、歷史帳單彙總查詢影本、信用卡約定條款、現金卡申
      請書影本、現金卡交易明細表、放款帳戶還款交易明細、
      不起訴處分書為憑；被上訴人就系爭信用卡及系爭現金卡
      積欠上訴人款項乙節，雖不爭執，但以係遭訴外人林祐全
      冒名申請系爭信用卡及系爭現金卡云云置辯。查：
    (1)訴外人甲○○於台灣台南地方法院檢察署以96年度偵緝字
      第118號其系爭信用卡、系爭現金卡之偽造文書、 詐欺案
      件時陳稱「（檢察官問：你說你去申請現金卡及信用卡事
      先有無經過乙○○的同意？）我要辦時我有跟他說是否請
      他辦現金卡或信用卡借我，他說我若能辦就去辦，我之前
      有請代辦公司說我簽名沒有關係，後來我辦下來我沒有跟
      他講，後來銀行催繳的單子下來後，他就問我為什麼辦下
      來沒有跟他講，我就跟他說你當時那樣子講叫我說能辦就
      去辦，我以為他這樣子就是有同意」等語（見台灣台南地
      方法院檢察署96年度偵緝字第118號卷第28頁 之訊問筆錄
      ），則觀訴外人甲○○之陳稱，被上訴人不僅事先有同意
      訴外人甲○○去辦（能辦就去辦），事後於系爭信用卡及
      系爭現金卡之債務被催繳時亦未立即表示未授權之意，已
      可認被上訴人有授權訴外人甲○○以被上訴人名義辦理系
      爭信用卡及系爭現金卡之意。
    (2)被上訴人於台灣台南地方法院檢察署以96年度偵緝字第11
      8號偵查訴外人甲○○就系爭信用卡、 系爭現金卡之偽造
      文書、詐欺案件時證稱「……我有向他（指訴外人甲○○
      ）說你能夠去辦就去辦……我就拿我影印的身分證給我哥
      （指訴外人甲○○）。」等語（見台灣台南地方法院檢察
      署96年度偵緝字第118號卷第28頁之訊問筆錄）。 而被上
      訴人於本院審理時亦是認曾對訴外人甲○○為前揭言詞並
      交付身分證影本等情。則以被上訴人前揭陳述及交付身分
      證影本之行為觀之，亦已足認被上訴人確已授權訴外人甲
      ○○得以被上訴人之名義辦理信用卡及現金卡使用。
    (3)被上訴人於本院審理時復陳稱「…甲○○當時住家裡沒錯
      …他事後才告知我辦卡之事…」等語（見本院97年7月8日
      言詞辯論筆錄）；參以上訴人主張於系爭信用卡及系爭現
      金卡在92年12月發生遲延繳納情形時， 曾於93年1月間寄
      催繳信函至被上訴人之戶籍地， 復於93年4月13日打電話
      至被上訴人戶籍地催繳，被上訴人母親於電話中說願轉告
      被上訴人，又於93年11月再寄存證信函至被上訴人戶籍地
      催繳等情；則訴外人甲○○應於辦得系爭信用卡及系爭現
      金卡之後，即已告知被上訴人辦卡之事，且被上訴人於系
      爭信用卡、系爭現金卡債務遲延之後，最遲亦應於93年11
      月間收取上訴人催繳之存證信函時即已知悉有系爭信用卡
      及系爭現金卡情事，而被上訴人卻遲至94年底才向上訴人
      陳稱被冒用，亦與常情不符。
    (4)綜上，被上訴人抗辯未授權其兄甲○○以上訴人名義申辦
      系爭信用卡及系爭現金卡云云，不足採信。而上訴人主張
      被上訴人授權訴外人甲○○以上訴人之名義辦理系爭信用
      卡及系爭現金卡乙節，為可採信。
（二）按代理人於代理權限內，以本人名義所為之意思表示，直
      接對本人發生效力，民法第103條第1項定有明文。本件應
      認被上訴人已授權訴外人甲○○以上訴人名義申辦系爭信
      用卡及系爭現金卡乙節，業如前述，按之前揭法條規定，
      被上訴人自應負就系爭信用卡及系爭現金卡所生之債務負
      責，是上訴人依信用卡、現金卡消費契約之法律關係，請
      求被上訴人給付未支付之消費款及借款暨依契約所生之利
      息、違約金等，即屬有據。故上訴人請求被上訴人應給付
      上訴人積欠之信用卡消費款179,047元，及其中170,537元
      部分自94年8月14日起至清償日止， 按年息百分之20計算
      之利息；並按年息百分之2計算之違約金。 以及被上訴人
      應給付上訴人積欠之現金卡消費款62,386元， 及自94年8
      月11日起至清償日止按年息百分之18.5計算之利息，並自
      94年9月12日起至清償日止，其逾期在6個月以內者，按上
      開利率百分之10加計違約金，逾期6個月以上者，其超過6
      個月部份，按上開利率百分之20計付之違約金，為有理由
      ，應予准許。原審判決上訴人敗訴之判決，尚有未洽，上
      訴意旨指摘原判決不當並求予廢棄改判，為有理由，應由
      本院廢棄並改判如主文第2、3項所示。
四、本件事證已臻明確，兩造其餘攻擊防禦方法，經本院斟酌後
    ，認為均不足以影響本判決之結果，爰不一一論述，併此敘
    明。
五、本件上訴人之上訴有理由， 而本件第一審訴訟費用2,650元
    ，第二審訴訟費用3,975元，應由被上訴人負擔， 爰裁判如
    主文第4項所示。
六、據上論結，本件上訴，為有理由，依民事訴訟法第436條之1
    第3項、第450條、第78條、第87條第1項、第2項，判決如主
    文。
中    華    民    國    97    年    7     月    22    日
                            臺灣臺南地方法院民事第二庭
                                審判長法官  楊 清 安
                                      法官  蘇 正 賢
                                      法官  王 獻 楠
本判決正本與原本相同。
本判決不得上訴。
中    華    民    國    97    年    7     月    22    日
                                書 記 官 李 靜 怡


司法院資訊處製作；財團法人民間司法改革基金會備份。
